【裁判字號】    94,重上,116
【裁判日期】    950809
【裁判案由】    侵權行為等
【裁判全文】
臺灣高等法院臺中分院民事判決  94年度重上字第116號
上  訴  人      戊○○
                丁○○
                丙○○
共同送達代收人  甲○○
共同訴訟代理人  潘正雄律師
                李郁芬律師
被  上訴人      乙○○
                庚○○
                己○○
上  一  人
訴訟代理人      張柏山律師
上列當事人間請求侵權行為等事件，上訴人對於民國94年8月5日
臺灣臺中地方法院94年度重訴字第107號第一審判決提起上訴，
，本院於95年7月26日言詞辯論終結，判決如下：
    主  文
上訴駁回。
第二審訴訟費用由上訴人負擔。
    事實及理由
一、上訴人起訴主張：被上訴人乙○○為大陸聖米堤鞋業（東莞
    ）有限公司（下稱聖米堤公司）負責人，上訴人戊○○、丁
    ○○等於民國（下同）91年11月間應被上訴人乙○○之邀，
    以上訴人戊○○名義投資聖米堤公司，經營製鞋業務，並由
    被上訴人乙○○實際負責經營聖米堤公司。嗣被上訴人乙○
    ○所經營聖米堤公司，因經營不善，積欠各往來協力廠商鉅
    額貨款未還，依法其等僅能向聖米堤公司求償，與上訴人戊
    ○○、丁○○等投資股東個人無關。詎聖米堤公司因無資產
    可供各協力廠商拍賣求償，被上訴人乙○○身為該公司實際
    負責人，業務經營往來均由其負責，其為解決聖米堤公司積
    欠各協力廠商之債務問題，竟與其協力廠商所委任討債公司
    全能企業社及包括被上訴人己○○等協力廠商所委任原審被
    告張柏山律師（於本院訴訟繫屬中撤回）及其受雇人即被上
    訴人庚○○等共謀，由被上訴人乙○○於93年11月28日負責
    與上訴人戊○○及丁○○聯絡，並佯稱為求順利解決上開債
    務爭議，希望翌日即93年11月29日上午10時於台中縣大雅鄉
    ○○路○段191巷12號上訴人戊○○所投資錦興鞋業（東莞）
    有限公司（下稱錦興公司台灣辦公室），召開債權人協商會
    議云云，上訴人戊○○、丁○○不疑有他之情形下，基於解
    決糾紛原則，同意被上訴人乙○○所請。豈料93年11月29日
    上午9時30分左右，約8至10名真實姓名年籍不詳、身著黑衣
    、來意不善人士，即抵達上開約定地點即錦興公司台灣辦公
    室，並表示「我們是討債公司全能企業社人員，受協力廠商
    之託，負責處理解決本件債務糾紛」等語，並隨即於辦公室
    內外走動、把風，以控制上訴人戊○○及丁○○行動自由。
    隨後原審被告張柏山律師、被上訴人庚○○、及包括樺陽、
    力寶、廣成等數十家往來協力廠商陸續抵達，並以眾人之威
    ，脅迫上訴人戊○○必須拿出現金解決糾紛，對此上訴人戊
    ○○、丁○○雖向其等表明此為聖米堤公司所積欠貨款，其
    僅係投資股東，依法根本無庸負責等情，然被上訴人等均無
    法接受，並堅持上訴人戊○○、丁○○必須拿出現金解決，
    由於雙方對此一直無法達成共識，原審被告張柏山律師乃於
    當時下午2時左右，假意藉詞離開現場，隨即由全能企業社
    人員負責將上訴人戊○○、丁○○強押至旁邊單獨會議室中
    ，並對上訴人戊○○、丁○○二人威脅稱：「必須給付現金
    並簽發還款本票，否則將處理二人」等語，然因上訴人戊○
    ○、丁○○二人仍堅不從，全能企業社人員約五至六人，便
    將上訴人戊○○押至該會議室旁之展示室，共同以徒手及腳
    踢方式，毆打上訴人戊○○，並恐嚇稱「如不給現金、簽發
    本票，就將你打死」等語，造成上訴人戊○○左髖部挫傷合
    併瘀傷、左側腰部挫傷等傷害，上訴人丁○○因見上訴人戊
    ○○遭毆打，在恐懼下乃被迫答應全能企業社人士之要求，
    同時，被上訴人庚○○則配合恐嚇稱：「必須同樣給付現金
    及簽發本票給其所代表之廠商，否則所有廠商一定會全部委
    託黑道來處理」等語，上訴人戊○○、丁○○二人，不得已
    亦只能同意被上訴人庚○○要求，並在全能企業社人員現場
    錄影存證下，同意給付委託全能企業社之廠商及原審被告張
    柏山律師、被上訴人庚○○所代表包括被上訴人己○○等廠
    商，各新台幣（下同）四百萬元現金，並由上訴人丁○○以
    電話告知錦興公司財務人員林慧親小姐，立即至台中市○○
    路216號中國國際商銀台中分行簽發93年11月29日面額各四
    百萬元二紙台灣銀行支票，同時簽發金額總計為貳億貳仟參
    佰壹拾萬元之本票四十三紙，分別交付予全能企業社及被上
    訴人庚○○收執，而在簽發本票前，上訴人戊○○表示「被
    上訴人乙○○身為負責人，亦應共同簽發本票」等情，被上
    訴人乙○○見狀隨即表示：「戊○○老婆丙○○名下有很多
    財產，要叫丙○○來簽才有用」等語，全能企業社人員在接
    獲被上訴人乙○○指示下，隨即嚇令上訴人戊○○必須馬上
    通知上訴人丙○○來現場簽發本票，否則不能離開等語，上
    訴人戊○○在不堪脅迫威嚇下，不得已乃於當日下午3、4點
    左右，打電話通知上訴人丙○○表示：「趕快到公司，對方
    要你到現場」等情，惟隨後該通電話立即遭全能企業社人員
    接走，並對上訴人丙○○威稱：「馬上到公司，我們會一直
    等到你出現，否則你先生（指上訴人戊○○）別想離開」等
    語，上訴人丙○○在顧慮戊○○安危情形下，不得已乃於下
    午5點半左右趕到現場，隨即有一名為劉光陸、綽號「小陸
    」之全能企業社人士向上訴人丙○○表示「只要你們乖乖配
    合，不耍花樣也不抗拒，將錢交出來，就沒事」等語，上訴
    人丙○○見上訴人戊○○已遭毆打成傷，復在被上訴人等集
    眾人之威予以脅迫之情形下，不得已乃於上訴人戊○○、黃
    錦錦已簽名完畢之本票上簽名，交予被上訴人庚○○收執，
    嗣被上訴人己○○為實施其不法取得之本票權利，乃委任原
    審被告張柏山律師所屬事務所，持上開本票向台中地方法院
    對上訴人等聲請裁定准許強制執行，並假扣押上訴人丙○○
    所有財產，由於被上訴人等係以強暴脅迫方式，強逼上訴人
    等交付支票，並簽發本票，且被上訴人己○○明知其與上訴
    人等並無任何債權債務關係，竟仍惡意執系爭面額一千八百
    九十六萬一千五百九十三元（下稱系爭本票）之本票乙紙向
    台中地方院聲請裁定准予強制執行，並查扣上訴人丙○○所
    有財產，嚴重侵害上訴人等權益，為此依民法第92條第1項
    、以本件起訴狀繕本之送達作為撤銷交付二中國商業銀行所
    開立台灣銀行支票之法律行為（含債權行為及物權行為）之
    意思表示，則被上訴人己○○對上訴人等自無任何本票債權
    存在，且依前揭民法第114條第2項準用第113條規定，被上
    訴人己○○自應將系爭本票返還予上訴人；又被上訴人己○
    ○既無任何法律上原因持有系爭本票，因而受利益，致上訴
    人等受有損害，上訴人等爰併依民法第179條之規定，請求
    被上訴人己○○返還系爭本票；又被上訴人等明知積欠其貨
    款債務者為聖米堤公司，上訴人等僅係聖米堤公司股東，與
    其等並無任何債權債務關係，竟夥同全能企業社之不明黑道
    人士，共同透過控制上訴人戊○○、丁○○行動自由、毆打
    傷害上訴人戊○○身體之方式，並以上訴人等之安危以為要
    脅，迫使上訴人等簽發系爭本票，並交付面額為四百萬元之
    支票，核被上訴人等所為業已嚴重侵害上訴人等之權益，且
    依前揭最高法院66年例變字第1號決議意旨，其等為行為關
    連共同，對上訴人等成立共同侵權行為，對此上訴人等亦爰
    依前揭民法第184條、第185條、第195條、第188條等規定，
    請求被上訴人等應連帶賠償上訴人所受非財產上損害其中一
    百五十萬元部分（其餘保留追訴權利），並依民法第74條第
    1項規定，請求撤銷本件上訴人等所為簽發及交付系爭本票
    之法律行為及交付系爭支票之法律行為，為此求為先位請求
    被上訴人應連帶給付上訴人各一百五十萬元，及自本件起訴
    狀繕本送達翌日起算之法定遲延利息、確認被上訴人己○○
    所執有之本票乙紙，對上訴人戊○○、丙○○、丁○○之票
    據權利不存在、被上訴人己○○應將如附表所示之本票乙紙
    ，返還上訴人；備位為上訴人等就被上訴人己○○所執有本
    票之發票行為及交付行為應予撤銷，被上訴人己○○應返還
    系爭本票之判決，原審判決駁回上訴人之訴，上訴人提起上
    訴，上訴聲明：先位聲明：(一)原判決廢棄；(二)被上訴人應連
    帶給付上訴人各一百五十萬元，及自本件起訴狀繕本送達翌
    日起，至清償日止，按年息百分之五計算之利息；(三)確認台
    灣台中地方法院九十四年執四字第三一一六六號債權憑證有
    關「債務人即上訴人戊○○、丙○○、丁○○應連帶向債權
    人即被上訴人己○○給付一千八百九十六萬一千五百九十三
    元及自民國九十四年十月一日起至清償日止，按年息百分之
    六計算之利息」之債權債務不存在；(四)被上訴人己○○不得
    執台灣台中地方法院九十三年度票字第二一四五０號民事裁
    定暨台灣台中地方法院九十四年執四字第三一一六六號債權
    憑證對上訴人戊○○、丙○○、丁○○聲請強制執行；(五)訴
    訟費用由被上訴人等連帶負擔。備位聲明為：(一)原判決廢棄
    ；(二)上訴人等就被上訴人己○○所執有如附表所示本票之發
    票行為及交付行為應予撤銷；(三)確認台灣台中地方法院九十
    四年執四字第三一一六六號債權憑證有關「債務人即上訴人
    戊○○、丙○○、丁○○應連帶向債權人即被上訴人己○○
    給付一千八百九十六萬一千五百九十三元及自民國九十四年
    十月一日起至清償日止，按年息百分之六計算之利息」之債
    權債務不存在；(四)被上訴人己○○不得執台灣台中地方法院
    九十三年度票字第二一四五號民事裁定暨台灣台中地方法院
    九十四年執四字第三一一六六號債權憑證對上訴人戊○○、
    丙○○、丁○○聲請強制執行；(五)訴訟費用由被上訴人等連
    帶負擔。核其第三項聲明係因被上訴人己○○執該本票聲請
    強制執行，而由執行處核發債權憑證，乃情事變更而以他項
    聲明代最初之聲明，依民事訴訟法第四百四十六條第一項、
    第二百五十五條第一項第四款規定相符，自勿庸經被上訴人
    之同意，先予敘明。
二、
  (甲)被上訴人己○○以：
  (一)系爭債務自九十三年十一月八日起至九十三年十一月二十九
    日止，被上訴人乙○○與債權廠商代表及被上訴人庚○○、
    己○○訴訟代理人張柏山，均經多次與上訴人進行會帳、協
    商，此有被上訴人等於原審九十四年七月二十二日提呈之答
    辯狀第六頁至第十頁詳載外，另依卷證票號BE0000000發票
    日九十三年十一月二十九日面額四百萬元即上訴人交付之支
    票影本，載有上訴人丁○○親筆註記：「上開支票作為解決
    聖米堤 (東莞)鞋業公司債權債務會帳後暫先支付宏育等委
    任張柏山律師事務所之債權人債務清償證明」等語，益見被
    上訴人己○○取得系爭二千零九十萬元本票之原因關係，乃
    上訴人同意代聖米堤公司清償積欠廠商貨款，足證上訴人辯
    稱未曾會帳或同意代聖米堤公司清償貨款債務，並非事實。
  (二)上訴人辯稱渠等僅係聖米堤公司大股東，原審竟認定上訴人
    掌控公司應收帳款、應付票據，財務稽核，惟自證人陳芳盈
    、林慧親九十四年六月十四日在原審分別證述：「（被上訴
    人庚○○提示美金帳戶第七頁起）存摺上面的註記筆跡是我
    寫的乙存帳戶是那幾個我已忘記，也許有好幾個，我記得原
    告三人，應該還有更多人……」；「因聖米堤在台灣沒有登
    記，收入帳款、美金都入智日公司然後換成台幣…換後再存
    到丙○○指定的活存，大部分都匯到丁○○的戶頭。也有直
    接匯到乙○○甲存戶頭支付票款……」等情，益見上訴人等
    將聖米堤公司資金掏空之事證明確，實不容上訴人推諉，而
    上訴人等明知非法侵占之罪責後，或為謀與聖米堤公司債權
    廠商和解，除密集連續撥打電話予被上訴人庚○○，佯欲與
    被上訴人庚○○、己○○訴訟代理人張柏山為其委任之債權
    人廠商間達成協調、解決債務清償問題，實則上訴人等人為
    免其賠償責任，非但以拖延戰術，拉長時日，更惡意扭曲事
    實，捏詞誣指被上訴人庚○○設局，迫使戊○○主動聯絡之
    假象，並指上訴人係應被上訴人庚○○要求而打電話，上訴
    人捏詞誣蔑被上訴人等，無非意欲混淆事實，扭曲真相。
  (三)原審被告張柏山、被上訴人庚○○在受聖米堤公司債權人委
    任追償債權後，自己先行核對各債權人之債權，再由被上訴
    人乙○○確認，復於九十三年十月二十九日得被上訴人乙○
    ○通知：「戊○○委請陳隆天律師於九十三年十月二十九日
    以台中路郵局未具文號之存證信函，限期於文到七日內出面
    協商，解決聖米堤公司所積欠之貨款…」等情，為此乙○○
    、戊○○二人約定於九十三年十一月八日上午十時，為解決
    聖米堤公司債務，在上訴人住處共同召開債權會議，被上訴
    人等接獲上開會議通知，才代表委任之債權人出席會議，該
    次會議雖無結果，惟在會議結束前，上訴人戊○○並宣佈改
    定同年月十五日在台中縣大雅鄉○○路召開第二次債權人會
    議，第二次會議戊○○委請陳隆天律師協同主持，會中更決
    議應進行會帳，爾後上訴人與庚○○、乙○○間會帳之經過
    ，九十三年十一月二十二日上訴人召開第三次債權人會議，
    雙方雖有初步會帳結果，但因上訴人在帳冊資料上缺少九十
    二年四月份以前完整之財務報表，且上訴人對於錦興公司成
    立的籌備費用究竟有無返還聖米堤公司亦未交代，上訴人並
    佯稱有關錦興公司與聖米堤公司間之帳目，需由上訴人丁○
    ○出面說明，而渠等二兄弟更以同年月二十三日至二十五日
    需前往日本洽商為由，改定同年月二十九日由上訴人丁○○
    協同出面召開債權人會議，上訴人並稱渠等絕對有誠意解決
    系爭債務。然上訴人戊○○、丁○○二人從日本返台後，意
    欲謀求債權人能同意其債務清償方案，兄弟二人更二度協同
    到被上訴人庚○○住處進行會帳，並進行協調渠等對債務清
    償之方案，並交付相關帳務資料。又上訴人戊○○自九十三
    年十一月十日起至同年十二月四日間，就會帳並謀求解決債
    務之協調，共計撥打六十多次電話給被上訴人庚○○，各該
    通聯記錄已經原審函調在卷，事證明確，惟上訴人卻強辯其
    撥打電話聯絡，是被上訴人庚○○之設局、要求，誠屬無稽
    。何況上訴人丙○○更於九十三年十月二十五日下午六點四
    十四分以其所持用0000-000000行動電話以簡訊內容：「詹
    姐你好電話語音故障以簡訊連絡剛才與PETER連絡您的提議
    其贊同MIGGIE」 (PETER指丁○○MIGGIE是丙○○)傳送被上
    訴人庚○○手持用手機號碼0000000000，是上訴人恣稱未曾
    與被上訴人庚○○對帳乙節，誠屬空言。
  (四)九十三年十一月二十九日第四次債權人會議，係由上訴人戊
    ○○、丁○○（主持）主動召開，原審被告張柏山、被上訴
    人庚○○僅代表部分（委任）之債權人參與會議，到場與會
    之債權人仍有被上訴人不熟識之人，雖上訴人指稱當日係遭
    受全能企業社人員毆打，惟該等人士與原審被告張柏山、被
    上訴人庚○○何干？被上訴人等是日上午十時許到達會議現
    場，猶不知該等人士來自何方？代表那位債權人與會？又依
    證人朱永懋在原審九十四年七月五日到庭結証：「（上訴人
    訴訟代理人問：你看到的那三個人打人時（在B、C之間），
    乙○○、詹小姐、張律師他們有無在現場？）証人答：我沒
    有看到張律師、詹小姐在場，但乙○○先生有在門口…」等
    情，另証人洪龍梓（即委任全能企業社十一家債權人之一）
    九十四年四月十二日在原審結証：「本來我們十一家廠商也
    是委託張律師處理，但沒有進展，所以才另外找一家有政府
    立案合法的討債公司全能企業社幫我們處理」、「我們本來
    是委託張律師處理，但會議開了兩、三次後沒有結果，我們
    又沒有時間，所以就委託全能企業社去處理，這沒有事先對
    張律師說明」及證人王運華證稱：「本票是戊○○他們與廠
    商協議後，主動按貨款憑證開立，並未受到脅迫」等情，足
    見上訴人等人指控被上訴人等人共謀夥同全能企業社人員…
    等情，純屬藉詞誣篾，並與事實不符。
  (五)按民法第74條第1項之規定，聲請法院撤銷之法律行為，除
    須行為人有利用他人之急迫、輕率或無經驗而為法律行為之
    主觀情事，並須該法律行為有使他人為財產上之給付或為給
    付之約定，且依當時情形顯失公平之客觀事實存在。上訴人
    是聖米堤公司之大股東，身為掌控聖米堤公司應收、應付帳
    款，票據之簽發及財務之稽核，竟不法侵占、掏空、挪用聖
    米堤公司資金，造成廠商貨款遭退票，對積欠廠商之貨款，
    經列冊並與其公司會計員會帳後，對應給付廠商之貨款，同
    意賠償，並各依憑證簽發系爭支票及本票，自有其對價關係
    ，在客觀上並無有失公平之處。且依前述，被上訴人並無脅
    迫上訴人簽發系爭票據之情事，亦絕無利用上訴人急迫、輕
    率、無經驗而使其為簽發系爭票據之行為。是上訴人主張依
    民法第74條第1項之規定，聲請法院撤銷本件上訴人等所為
    簽發、交付系爭本票之法律行為及簽發、交付系爭本票支票
    之法律行為，要求被上訴人被上訴人等應負連帶賠償各一百
    五十萬元，自屬無據等語置辯，答辯聲明為：上訴駁回。
  (乙)被上訴人乙○○以：
  (一)伊原於中國大陸東莞市經營僑立鞋業公司，自行產製鞋類，
    因接受上訴人戊○○所經營之麗曜貿易公司之鞋品訂單而熟
    識，90年8月間上訴人戊○○邀集訴外人朱永懋及伊共同投
    資在西薩摩亞國家註冊設立智日集團有限公司，法定代理人
    為伊，至90年10月再以智日集團有限公司（為中國大陸境外
    公司）外資公司之名義向中國大陸申請投資設立聖米堤公司
    ，投資比率為戊○○佔75%、伊20%、朱永懋佔5%（實係戊○
    ○之人頭股東），法定代理人為伊，並兼任聖米堤公司總經
    理，負責廠內所有鞋品材料採購及生產之管理，上訴人戊○
    ○則負責聖米堤公司台灣分部之財務管理及稽核，並由上訴
    人丙○○（戊○○之妻）擔任財務長，另有林慧親及陳芳盈
    為財務會計人員，負責在台灣分部所有關於智日公司及聖米
    堤公司之應收、應付帳款及供應商貨款票據簽發及帳務管理
    等作業。
  (二)聖米堤公司因在台並無公司登記，但因公司鞋材原物料之供
    應商大多數同為來自台灣之台商，因此材料貨款約定在台支
    付，並以伊「個人」名義向中國國際商業銀行台中分行及玉
    山銀行大雅分行申設甲存帳戶之支票作為提供聖米堤公司支
    付貨款之用，相關伊名義之空白支票及印章存摺，概由上訴
    人等人保管作業。
  (三)因聖米堤公司生產之鞋品訂單係以智日公司名義對外接單，
    再交由聖米堤公司負責生產出口，成品出口交貨後，智日公
    司將聖米堤公司完成出口之文件交由智日公司押匯收取款項
    ，為便於財務管理作業，智日公司併在中國國際商業銀行台
    中分行國外部申設開戶以利上訴人等人辦理智日公司之押匯
    收付貨款，智日公司之印章存摺亦由上訴人等人掌管作業，
    由此可証上訴人等於聖米堤公司為股東實亦為聖米堤公司之
    財務人員，是稱其僅係聖米堤公司之投資股東，顯與事實不
    符。
  (四)上訴人丙○○、戊○○為謀不法，於91年8月間起即藉故辭
    退伊妹徐春珠，上訴人戊○○更於91年11月間佯稱伊就工廠
    生產損益無法如期製作報告為由，並藉口其兄長丁○○已為
    公司增資成為股東，上訴人戊○○要求應改由上訴人丁○○
    接掌聖米堤公司董事長之職位，此後伊雖掛名副總，惟實際
    已被架空對公司經營管理毫無任何參與之權利，而上訴人丁
    ○○自職掌聖米堤公司之營運權利後隨即將原屬聖米堤公司
    附屬所有之宏懋加工鞋廠據為己有，並另外假以上訴人丁○
    ○、戊○○、朱永懋等人名義申設在西薩摩亞國家之智日集
    團有限公司外資公司名義於92年2、3月間，投資成立錦興鞋
    業有限公司（但錦興公司之廠房設及原有所有之生財器具、
    設備，實際上即為原名宏懋加工鞋廠之財產即聖米堤公司附
    屬所有），上訴人丁○○並身兼聖米堤公司及錦興公司之董
    事長，期間並利用聖米堤公司之貨款代為並藉以乙○○名義
    之支票支付錦興公司之費用及貨款等等。
  (五)上訴人等人自91年11月份起利用取得公司經營權及掌管財務
    期間共同謀取掏空智日公司及聖米堤公司之資金外，更在未
    經伊知悉同意下，擅自將智日公司董事長變更為丁○○外，
    於92年6月間，上訴人等見諸事謀逞後即佯稱因上訴人丁○
    ○身兼二職分身乏術，且由於適逢4、5月間「SARS」疫潮，
    公司訂單業務極待拓展，上訴人戊○○等人更藉口「SARS
    」疫潮出口消長，資金調度困難所以要求伊再回任職掌公司
    之經營，伊不疑並順由上訴人等人之指示向材料商提出展延
    票期支付等情。
  (六)伊自93年8月實不解為何公司資金困頓後「公司會沒錢了」
    ，再加上上訴人等人均三緘其口一問三不知的回應，內心焦
    慮，令伊幾近崩潰，更難以教自己如何相信一家以倍數產量
    成長且生產出口從未遭退貨或倒帳的鞋廠，會在一夕間化為
    烏有，事後伊依債權人要求向銀行調閱影印玉山銀行甲存支
    票，且為尋失敗原因於回國後屢次參加債權人會議中，因債
    權人要求應與上訴人戊○○等人會帳並就支票為何有由其親
    人及員工兌領之情形說明另公司資金收入支出等差異之處進
    行對帳，伊始自上訴人等提出之智日公司美金帳戶及匯撥入
    屬聖米堤公司貨款中發現聖米堤公司根本不應該倒閉且根本
    是賺錢的公司。
  (七)經由上訴人等提出之部分帳務中，即已發現上訴人等人圖謀
    不法侵占之如下事証：
  1.上訴人戊○○投資聖米堤公司根本未依法將其應繳交之資本
    額一億陸仟萬元依約按時將資金到位供公司運用，此自其於
    93年9月26日聲明稿中第五頁第二點可証，以供兌付資產設
    備款之用，亦即上訴人戊○○係將應給付原物料商之材料款
    未到期之票款替代其未到位之資本額週轉運用。
  2.上訴人丙○○明知其掌管聖米堤公司之貨款並非屬其個人或
    為其夫個人之資金卻將之視為己有之金錢，將公司資金挪用
    掏空造成資金缺口，上訴人再以自身名義將金錢借給公司並
    收取高額利息。
  3.上訴人戊○○等人利用其保管乙○○名義之支票印章簽發巨
    額支票供其員工葉秀娟、林慧親兌現盜領屬聖米堤公司之錢
    財。
  4.上訴人等人並以乙○○名義簽發支票供訴外人林月瑛、黃宇
    嫣、麗曜公司及上訴人戊○○等人兌領。
  5.上訴人利用出售美金兌換台幣並在匯入聖米堤公司使用之帳
    戶過程中無故短少了金錢。
  6.另就上訴人等己經提示對帳之各項帳冊中發現上訴人等圖謀
    不法侵占公款如下；
  上訴人丙○○等明知其夫上訴人戊○○自稱因聖米堤公司增
    資而佔有全部股權之百分之八十，則聖米堤公司之資本按創
    設至91年8月止共計為二億元，則上訴人戊○○按理即應將
    該到位之百分之八十資本，即一億六千萬元投入聖米堤公司
    ，惟上訴人丙○○竟利用其掌控公司資金運用之方便，非但
    將智日公司原應付聖米堤公司之貨款資金，非法撥入自身及
    其家人及公司之財務人員等人之帳戶，諸如：葉秀娟帳戶，
    另更以簽發乙○○帳戶之支票收託入上開帳戶兌現。再於93
    年8月10日將被上訴人乙○○在大陸未按時收到台灣財務分
    部匯款給予支付大陸廠方應付之各項費用及貨款，回台灣查
    問財務人員時，卻告知「公司已沒有錢了」，惟嗣經核查發
    現葉秀娟之帳戶在93年8月19日止竟仍存有六千二百一十九
    萬七千四百三十三元整之存款，另經查上訴人之員工林慧親
    之帳戶亦有WISESUNGROU多筆匯入款及兌領乙○○玉山銀行
    支票存款之金錢，訴外人林月瑛係為上訴人丙○○之母親（
    戊○○之岳母），其明知與乙○○並無生意或金錢借貸住來
    之關係，竟利用乙○○提供予聖米堤公司用途之玉山銀行甲
    存支票簽發兌領聖米堤公司之資金，計達八千四百多萬元。
  上訴人丙○○、戊○○等且明知其自智日公司撥入家人、親
    友、員工帳戶之金錢均係屬智日公司原應撥付聖米堤公司之
    貨款收入，惟其為謀不法所得，竟謊稱其自身或家人、親友
    等帳戶之款項為其所有，並在聖米堤公司因遭掏空後資金出
    現缺口時，上訴人丙○○再以上開所述之帳戶內原即屬聖米
    堤公司之金錢，再假以自身名義之所有金錢出借予聖米堤公
    司作為資金週轉調度之用，並謀取高額之利息。
    答辯聲明為：上訴駁回。
  (丙)被上訴人庚○○以：
    上訴人等人指稱未與被上訴人等進行會帳，亦未承認掏空聖
    米堤公司資金而同意解決清償貨款債務，惟本件上訴人等人
    確係與被告乙○○、庚○○會帳，確認渠等掏空挪用聖米堤
    公司資金，而後表示願負責解決債務才簽發並交付本票及支
    票，上訴人起訴及指93年11月29日係遭被上訴人等人共謀夥
    同全能企業社人員脅迫才簽發交付本票及支票，全非事實，
    其証事如下：
  (一)被上訴人乙○○於93年11月8日在上訴人等人主持（召開）
    之債權人會議中，向上訴人等人提示案外人林月瑛、林慧親
    、葉秀娟証三支票影本，追問上述三人究竟為何兌領聖米堤
    公司之資金後，同年月15日傍晚上訴人戊○○親自到被上訴
    人庚○○住處送交有關林月瑛臺灣銀行大雅分行及林慧親、
    葉秀娟二人分別申設中國國際商業銀行臺中分行之活儲存款
    存摺節本，並在林月瑛存摺影本旁親筆註記「針對92年10月
    31日林月瑛$0000000、林慧親$0000000、葉秀娟$0000000票
    為92年9月1日借聖米堤公司8月31日票不足額，此1400萬元
    出為林月瑛900萬元、林慧親500萬元、入為林月瑛500萬元
    、林慧親500萬元、葉秀娟400萬元」等字，上述載記，乃上
    訴人之親筆說明。又從上訴人提示之：短期調度還款說明(1)
    1400萬元票據11/15(2)已說明另證八最下方之註記長期&短期
    說明，如上若有漏的部分，請詹’s提供金額、日期、人名
    等註記。均足以証明上訴人與被上訴人庚○○會帳之事實，
    又針對上述1400萬元，上訴人為粉飾其罪行佯稱係上訴人丙
    ○○母親林月瑛及員工林慧親、葉秀娟等人帳戶中提領借予
    聖米堤公司，因應票款不足之用，惟經核帳發現，上訴人辯
    稱係其個人私有資金情事，全然不實。蓋林月瑛臺灣銀行大
    雅分行帳戶92年5月2日有乙筆其本人名義匯入0000000元之
    款項，係上訴人等人將其掌控聖米堤公司所有資金即智日公
    司（公司英文名稱WlSE SUNGROUP）申設於中國國際商銀台
    中分行（下稱ICBC）帳號000-00-000000美金帳戶之美金存
    款，於92年5月2日具領800 00元，匯兌成新台幣後再假以林
    月瑛本人名義匯入林月瑛上開帳戶，此有上開美金帳戶比對
    、查証ICBC92年5月2日匯出匯款明細所載「客戶英文名稱：
    WlSE SUNGROUPLTD」「登錄日期：92年5月2日」「匯款幣別
    ：美金」「匯款金額原幣：80000元」「受款人：林月瑛」
    等記錄可証，另上訴人出具之資金來源証明中，有案外人林
    慧親及葉秀娟二人ICBC銀行存款存摺亦可查証。又上訴人等
    人僱用之員工林慧親、葉秀娟二人之存款帳戶，多筆匯入款
    ，亦是來自WlSESUNGROUP即智日公司，足証上訴人係將聖米
    堤公司應收帳款（即智日公司匯入款）先匯入其員工帳戶後
    ，再偽稱係上訴人個人所有之資金借予聖米堤公司，再向聖
    米堤公司賺取高額利息，上訴人並再盜用乙○○名義申設於
    玉山銀行大雅分行之甲存支票，簽發票款交由上訴人之親人
    或員工兌領，謊稱係為聖米堤公司返還上開借款之用。
  (二)可証上訴人等非法侵占，掏空聖米堤公司資金事証明確，此
    外，上訴人等自93年8月10日起即無故拒匯資金到大陸聖米
    堤公司發放債權人廠商材料款，並向被上訴人乙○○謊稱：
    「公司已經沒有錢了」，但事實上上訴人等係將聖米堤公司
    收入帳款，以偷天換日方法匯入其員工葉秀娟等人之銀行帳
    戶隱匿，截至93年8月19日止葉秀娟之銀行帳戶仍藏有00000
    000元之存款，而被上訴人等在會帳過程中雖屢次要求上訴
    人等說明緣由，惟未獲上訴人等人合理之解釋，且被上訴人
    等在與上訴人會帳過程中更發現上訴人等為將聖米堤公司資
    金掏空，竟盜開乙○○名義之支票供親友、員工兌領，有被
    上訴人以親友名義盜領聖米堤公司資金之支票明細可証。
  (三)又上訴人戊○○93年9月26日所發聲明稿，針對財務處理亦
    明確以流程圖說明出入帳之情狀，在聲明稿第一頁流程圖中
    ，上訴人說明為「各國外客戶貨款」分別以電匯或L/C方式
    入帳到智日公司，爾後即由上訴人等代為處理台幣支票開立
    、港幣美金匯兌及轉換新台幣入到乙○○戶頭，支付台幹薪
    資及台幣貨款等業務，並匯款至大陸聖米堤公司支付人民幣
    支票、貨款及廠內所需之工資費用等，另於第二頁中段（見
    証十二）上訴人並稱：「由此流程圖可清楚知道，聖米堤鞋
    廠所有的應收帳款（指智日分公司所有匯入款）都是入到聖
    米堤公司的帳戶內」，而上訴人等人對於聖米堤公司之帳款
    收入處理方式實際上並未依上開流程作業，而擅自不法掏空
    聖米堤公司資金，才會發生本件倒債情事。
  (四)上訴人等人為將資金侵占己有，分別於証十三所列時日，將
    聖米堤公司貨款收入在智日公司申設於ICBC台中分行000-00
    -000000美金帳戶，本應領出匯兌成台幣後即匯入被上訴人
    乙○○帳戶，但上訴人竟分別匯入其本身僱用之員工或親人
    之帳戶，更有部分帳戶為上訴人等盜開盜用之帳戶，例如徐
    巧蕙、徐春珠（兩人為乙○○之妹，其中徐巧蕙帳戶遭盜開
    之日，徐巧蕙本人身在大陸）被上訴人等在會帳過程中，曾
    要求上訴人等說明上開所列共計243筆之美金匯兌成台幣後
    之資金為何未如其聲明稿之作業流程匯入被上訴人乙○○帳
    戶時，上訴人始終無法說明緣由，且無法交代上述資金之流
    向。
  (五)上訴人非法侵占掏空聖米堤公司資金之事實，証人陳芳盈、
    林慧親於94年6月14日到庭分別結証供稱：「（被上訴人庚
    ○○提示美金帳戶第七頁起）存摺上面的註記筆跡是我寫的
    ，乙存帳戶是那幾個我已忘記，也許有好幾個，我記得有上
    訴人三人，應該還有更多人」「因聖米堤在台灣沒有登記，
    收入帳款、美金都入智日公司然後換成台幣…換後再存到丙
    ○○指定的活存，大部分都匯到丁○○的戶頭。也有直接匯
    到乙○○甲存戶頭支付票款」等語，足証上訴人等並未如其
    聲明稿所述「聖米堤鞋廠所有的收入帳款全部都是入到聖米
    堤公司的帳戶內（即乙○○的帳戶內）」，上訴人是將聖米
    堤公司收入帳款大部分都匯到上訴人丁○○的戶頭。從証人
    証詞更足證上訴人等不法侵占掏空聖米堤公司資金之事証明
    確，蓋上訴人等明知非法侵占之罪責後，或為謀與債權人和
    解，除密集連續撥打電話給被上訴人庚○○，佯欲被上訴人
    庚○○、張柏山二人為其與委任之債權人間達成協調、解決
    債務清償問題，實則上訴人等人為免其債務清償責任，非但
    以拖延戰術，拉長時日，竟惡意扭曲事實，捏詞誣指被上訴
    人庚○○設局，以造上訴人戊○○主動聯絡之假象，並指上
    訴人係應被上訴人庚○○要求而打電話，又被上訴人於電話
    中一再陳述家世背景，並向戊○○表示：「我在黑白兩道很
    熟…而我也是豐原人之媳婦…」上訴人等諸多泯滅良心之誣
    蔑說詞，無非係為混淆視聽，粉飾其罪行並為其諉卸非法侵
    占之罪責，為此請傳訊上訴人等人親自到庭提出事証，進行
    當面對質，以明事實。
  (六)被上訴人庚○○受任聖米堤公司部分債權人委任追償債權後
    ，審慎了解並先行核對各債權人之債權，再請被上訴人乙○
    ○確認，復於93年10月29日得被上訴人乙○○通知「上訴人
    戊○○委請陳隆天律師於93年10月29日以台中路郵局未具文
    號之存証信函代函，限期於文到7日內出面協商，解決聖米
    堤公司所積欠之貨款…」為此乙○○、戊○○二人約定於93
    年11月8日上午10時，為解決聖米堤公司債務，在台中縣大
    雅鄉錦興公司共同召開債權會議，被上訴人等人獲上開會議
    通知，乃代表委任之債權人出席會議，在該次會議雖無結果
    ，惟在結束時上訴人戊○○宣佈改定同年月15日在同址召開
    第二次債權人會議，第二次會議上訴人戊○○委請陳隆天律
    師協同主持，會中更決議應進行會帳。
  (七)93年11月22日上訴人召開第三次債權人會議，三方雖有初步
    會帳結果，但仍缺少92年4月份以前完整之財務報表，又對
    於錦興公司成立的籌備費用有無返還聖米堤公司，上訴人亦
    無法交代，上訴人並佯稱有關錦興公司與聖米堤公司間之帳
    目，需由上訴人丁○○出面說明，而渠等二兄弟以同年月23
    日至25日需前往日本洽商為由，改定同年月29日由上訴人丁
    ○○協同出面召開債權人會議，上訴人並稱渠等絕對有誠意
    解決系爭債務。然上訴人戊○○、丁○○二人從日本返台後
    ，意欲謀求債權人能同意其債務清償方案，兄弟二人曾二度
    協同到被上訴人庚○○住處進行會帳，並進行協調渠等對債
    務清償之方案，如今上訴人等人事後對此事實，竟然一概否
    認，反指被上訴人庚○○設局，使其交付相關帳務資料。又
    上訴人為會帳並謀求解決債務之協調自93年11月10日起至同
    年12月4日，共計撥打六十多次電話，各該通聯記錄已經鈞
    院函調在卷，惟上訴人仍強詞其撥打電話聯絡，直指是被上
    訴人庚○○之設局、要求，均非真實。蓋此等情事可從上訴
    人丙○○93年11月25日下午6點44分以其所持用0000-000000
    行動電話以簡訊傳送被上訴人庚○○：「詹姐你好電話語音
    故障以簡訊連絡剛才與PETER連絡您的提議其贊同MIGGIE」
    （PETER指丁○○MIGGIE是丙○○）。上訴人等人至今仍強
    詞否認事實，足証上訴人等人空言指控。
  (八)93年11月29日第四次債權人會議，係由債務人即上訴人戊○
    ○、丁○○（主持）召開，原審被祰張柏山、被上訴人庚○
    ○僅代表部分（委任）之債權人參與會議，到場與會之債權
    人乃為不特定之多數人，除委任被上訴人之債權人外，被上
    訴人等與之並不熟識，按上訴人指稱當日遭受全能企業社人
    員毆打，惟該等人士與原審被告張柏山、被上訴人庚○○二
    人根本不認識，彼二人是日上午10時許到達上訴人會議現場
    ，到場當時猶不知該等人士來自何方？代表那位債權人與會
    ？僅知當日中午時分有警察到場處理，証人朱永懋94年7月5
    日於原審到庭結証供稱：「（上訴人訴訟代理人問：你看到
    的那三個人打人時（在B、C之問），乙○○、詹小姐、張律
    師他們有無在現場？）証人答：我沒有看到張律師、詹小姐
    在場，但乙○○先生有在門口…」，証人洪龍梓（即委任全
    能企業社並於93年11月29日代表出席債權人會議之債權人之
    一）94年4月12日到庭結証陳稱：「本來我們十一家廠商也
    是委託張律師處理，但沒有進展，所以才另外找一家有政府
    立案合法的討債公司全能企業社幫我們處理」「我們本來是
    委託張律師處理，但會議開了兩、三次後沒有結果，我們又
    沒有時間，所以就委託全能企業社去處理，這沒有事先對張
    律師說明」等語，由上述証人証詞，足見上訴人等人指控被
    上訴人等人共謀夥同全能企業社人員…等情，顯係故意捏造
    ，上訴人又稱其遭全能企業社人員脅迫毆打時，被上訴人等
    人及全能企業社人員，聖米堤公司債權廠商代表均共同在現
    場，當不能諉為不知，並稱被上訴人對上訴人等威逼脅迫。
    則按上訴人起訴所載，全能企業社於93年11月29日當天曾全
    程錄影，且証人朱永懋亦証稱當天會議有錄音，為此當請上
    訴人提出錄音、錄影以明事實，上訴人等一派胡言，空言指
    控被上訴人等，並指被告等因與全能企業社等人員共同在現
    場，行為關連，亦足成立共同侵權行為，爰依民法第184 條
    規定，請求被上訴人等連帶賠償所受財產上損害，惟查被上
    訴人己○○當時並不在現場，而原審被告張柏山、被上訴人
    庚○○乃係受部份債權人委任，並經上訴人等人通知先後四
    次到場參與債權人會議均有委任之債權人陪同在場，全程並
    無不法，又上訴人等明知係遭全能企業社人員毆打，竟不對
    之起訴請求賠償，反而對僅受通知在場參與債權人會議，協
    助處理之被上訴人等起訴請求賠償，伊等願與上訴人當面對
    質，且開會當時有上訴人等有錄音，上訴人應提出以還原事
    情真相，上訴人顯然故意捏造、虛構情節、惡意陷被上訴人
    於不義等語置辯。答辯聲明：駁回上訴。
三、上訴人主張被上訴人己○○持上訴人簽發系爭本票向台灣台
    中地方法院九十三年度度票字第二一四五０號裁定，聲請強
    制執行，由該院執行處以九十四年執四字第三一一六六號執
    行僅部分清償，乃核發債權憑證在案，有債權憑證影本可稽
    （見本院卷99頁），為兩造所不爭執，堪信為真實。
四、上訴人主張：聖米堤公司實際負責人即被上訴人乙○○為解
    決該公司積欠各協力廠商之債務問題，竟與其協力廠商所委
    任討債公司全能企業社及包括被上訴人己○○等協力廠商所
    委任原審被告張柏山律師及其受雇人即被上訴人庚○○等共
    謀，由被上訴人乙○○於93年11月28日負責與上訴人戊○○
    及丁○○聯絡，並佯稱為求順利解決上開債務爭議，希望翌
    日即93年11月29日上午10時於台中縣大雅鄉○○路1段191巷
    12號上訴人戊○○所投資錦興鞋業（東莞）有限公司（下稱
    錦興公司台灣辦公室），召開債權人協商會議云云，上訴人
    戊○○、丁○○不疑有他之情形下，基於解決糾紛原則，同
    意被上訴人乙○○所請。豈料93年11月29日上午9時30分左
    右，約8至10名真實姓名年籍不詳、身著黑衣、來意不善人
    士，即抵達上開約定地點即錦興公司台灣辦公室，並表示「
    我們是討債公司全能企業社人員，受如附件一所示協力廠商
    之託，負責處理解決本件債務糾紛」等語，並隨即於辦公室
    內外走動、把風，以控制上訴人戊○○及丁○○行動自由。
    隨後原審被告張柏山律師、被上訴人庚○○、及包括樺陽、
    力寶、廣成等數十家往來協力廠商陸續抵達，並以眾人之威
    ，脅迫上訴人戊○○必須拿出現金解決糾紛，對此上訴人戊
    ○○、丁○○雖向其等表明此為聖米堤公司所積欠貨款，其
    僅係投資股東，依法根本無庸負責等情，然被上訴人等均無
    法接受，並堅持上訴人戊○○、丁○○必須拿出現金解決，
    由於雙方對此一直無法達成共識，原審被告張柏山律師乃於
    當時下午二時左右，假意藉詞離開現場，隨即由全能企業社
    人員負責將上訴人戊○○、丁○○強押至旁邊單獨會議室中
    ，並對上訴人戊○○、丁○○二人威脅稱：「必須給付現金
    並簽發還款本票，否則將處理二人」等語，然因上訴人戊○
    ○、丁○○二人仍堅不從，全能企業社人員約五至六人，便
    將上訴人戊○○押至該會議室旁之展示室，共同以徒手及腳
    踢方式，毆打上訴人戊○○，並恐嚇稱「如不給現金、簽發
    本票，就將你打死」等語，造成上訴人戊○○左髖部挫傷合
    併瘀傷、左側腰部挫傷等傷害，上訴人丁○○因見上訴人戊
    ○○遭毆打，在恐懼下乃被迫答應全能企業社人士之要求，
    同時，被上訴人庚○○則配合恐嚇稱：「必須同樣給付現金
    及簽發本票給其所代表之廠商，否則所有廠商一定會全部委
    託黑道來處理」等語，上訴人戊○○、丁○○二人，不得已
    亦只能同意被上訴人庚○○要求，並在全能企業社人員現場
    錄影存證下，同意給付全能企業社如附件一廠商及原審被告
    張柏山律師、被上訴人庚○○所代表如附件二包括被上訴人
    己○○等廠商，各新台幣（下同）四百萬元現金，並由上訴
    人丁○○以電話告知錦興公司財務人員林慧親小姐，立即至
    台中市○○路216號中國國際商銀台中分行簽發如證物二所
    示二紙台灣銀行支票，同時簽發包括如附表所示，金額總計
    為貳億貳仟參佰壹拾萬元之本票四十三紙，分別交付予全能
    企業社及被上訴人庚○○收執，而在簽發本票前，上訴人戊
    ○○表示「被上訴人乙○○身為負責人，亦應共同簽發本票
    」等情，被上訴人乙○○見狀隨即表示：「戊○○老婆丙○
    ○名下有很多財產，要叫丙○○來簽才有用」等語，全能企
    業社人員在接獲被上訴人乙○○指示下，隨即嚇令上訴人戊
    ○○必須馬上通知上訴人丙○○來現場簽發本票，否則不能
    離開等語，上訴人戊○○在不堪脅迫威嚇下，不得已乃於當
    日下午3、4點左右，打電話通知上訴人丙○○表示：「趕快
    到公司，對方要你到現場」等情，惟隨後該通電話立即遭全
    能企業社人員接走，並對上訴人丙○○威稱：「馬上到公司
    ，我們會一直等到你出現，否則你先生（指上訴人戊○○）
    別想離開」等語，上訴人丙○○在顧慮戊○○安危情形下，
    不得已乃於下午5點半左右趕到現場，隨即有一名為劉光陸
    、綽號「小陸」之全能企業社人士向上訴人丙○○表示「只
    要你們乖乖配合，不耍花樣也不抗拒，將錢交出來，就沒事
    」等語，上訴人丙○○見上訴人戊○○已遭毆打成傷，復在
    被上訴人等集眾人之威予以脅迫之情形下，不得已乃於上訴
    人戊○○、黃錦錦已簽名完畢之本票上簽名，交予被上訴人
    庚○○收執，嗣被上訴人己○○為實施其不法取得之本票權
    利，乃委任原審被告張柏山律師所屬事務所，持上開本票向
    台中地方法院對上訴人等聲請裁定准許強制執行，並假扣押
    上訴人丙○○所有財產，由於被上訴人等係以強暴脅迫方式
    ，強逼上訴人等交付如證物二所示支票，並簽發本票，且被
    上訴人己○○明知其與上訴人等並無任何債權債務關係，竟
    仍惡意執系爭本票向台中地方院聲請裁定准予強制執行，並
    查扣上訴人丙○○所有財產，嚴重侵害上訴人權益等情，固
    據提出診斷証明書、本票及支票等影本為證，惟皆為被上訴
    人所否認，並以前詞置辯：是兩造之爭點：厥為系爭面額四
    百萬元，93年11月29日期，票號BE0000000，台灣銀行台中
    分行付款支票及面額二千零九十萬元，發票日為93年11 月
    29日，未載到期日，票號0000000之本票上訴人是否遭被上
    訴人等脅迫而簽發？被上訴人等是否利用上訴人之急迫、輕
    率、無經驗，使之簽發前揭系爭票據，依當時情形顯失公平
    ，而得聲請法院撤銷前揭簽發及交付系爭票據之法律行為？
    並得請求被上訴人己○○返還系爭二千零九十萬元之本票？
    上訴人於前揭時地，其身體及自由權益是否受到被上訴人等
    侵害？經查：
  (一)上訴人戊○○、被上訴人乙○○及訴外人朱永懋於90年8月
    間共同投資在薩摩亞國家註冊設立之智日集團有限公司，法
    定代理人為被上訴人乙○○，至90年10月再以智日集團有限
    公司（為中國大陸境外公司）外資公司之名義向中國大陸申
    請投資設立聖米堤公司，投資比例戊○○為75%，乙○○為
    20%，朱永懋為5%，法定代理人為乙○○，並兼總經理，負
    責廠內所有鞋品材料之採購及生產之管理，戊○○則負責聖
    米堤公司台灣分部之財務管理及稽核，並由戊○○之妻丙○
    ○擔任財務長，林慧親及陳芳盈為財務會計人員，負責在台
    灣分部所有關於智日公司及聖米堤公司之應收、應付帳款及
    供應廠商貨款票據簽發及帳務管理等作業。因聖米堤公司在
    台並無公司登記，但因公司鞋材原物料之供應商大多數同為
    來自台灣之台商，因此，材料貨款約定在台灣支付，並以被
    上訴人乙○○個人名義向中國國際商業銀行台中分行及玉山
    銀行大雅分行申設甲存帳戶之支票作為提供聖米堤公司支付
    貨款之用。因聖米堤公司生產之鞋品訂單係以智日公司名義
    對外接單，再交由聖米堤公司負責生產出口，成品出口交貨
    後，智日公司將聖米堤公司完成出口之文件交由智日公司押
    匯收取款項，為便於財務管理作業，智日公司並在中國國際
    商業銀行台中分行國外部開戶，俾便智日公司辦理押匯收付
    貨款等情。業據證人朱永懋於原審到庭供稱：「智日公司設
    立是我去辦理，法定代理人乙○○，後變更為丁○○。聖米
    堤公司也是我籌備設立，大陸聖米堤公司由法定代理人乙○
    ○負責現場採購，現場管理。聖米堤公司我有5%股份，93年
    8月由聖米堤公司離職，後來黃董（戊○○）安排我到大陸
    錦興公司上班，上二天就回台灣錦興公司上班。聖米堤、錦
    興、麗曜公司的辦公室均同在大雅鄉○○路」。聖米堤公司
    會計陳芳盈到庭陳稱：「我是處理聖米堤台灣部分供應材料
    廠商貨款及銀行押匯業務，我保管空白支票，印章由丙○○
    保管，給廠商的支票，有時開乙○○票，有時開丁○○票，
    都是個人票，聖米堤、錦興公司貨款都是從大陸傳真過來，
    票開好，就拿給財務長丙○○蓋章，財務長叫我開，我即照
    開」等語。另證人林慧親亦於原審證稱：「我本是戊○○所
    營儒卡企業公司會計，後來儒卡公司換了老闆。91年8月起
    ，因戊○○有投資聖米堤公司，每個月上半個月做儒卡會計
    ，下半個月與丙○○到大陸聖米堤公司稽核財務報表等資料
    。因聖米堤公司在台灣沒登記，應收帳款美金均入智日公司
    ，然後，換成台幣，因為聖米堤公司開銷大部分均以新台幣
    支付，美金戶頭的錢，要換成新台幣，而用乙○○帳戶，因
    為金額的限制一年只有伍佰萬美金，而聖米堤貨款等支出，
    換匯不只五百萬美金，所以才以同仁帳戶換美金，換後再存
    到丙○○指定的聖米堤公司活存，大部分都匯到丁○○戶頭
    ，也有直接匯到乙○○甲存戶頭支付票款。我92年5月15 日
    開立之帳戶是借給聖米堤公司使用，丙○○個人也有借支使
    用，存摺及印章都在丙○○那邊」等語甚詳，彼二人就本件
    訴訟並無利害關係，自堪採信。由上證述，互為勾稽，足認
    聖米堤公司之應收、應付帳款、貨款、票款等財務均由上訴
    人在台處理掌控。
  (二)上訴人丙○○開給廠商給付貨款之票據，自93年3月起即陸
    續退票，顯見聖米堤公司已週轉不靈，93年9月27日由乙○
    ○及代理戊○○、丁○○之律師在大陸開債權人會議，沒結
    論，同年9月底由丁○○在大陸錦興公司辦公室開債權人會
    議亦沒結果，接著93年11月8日、15日、22日、29日連續在
    大雅鄉○○路錦興公司辦公室召開四次債權人會議，前三次
    沒結論。第四次債權人會議，因戊○○哥哥丁○○回台，丙
    ○○才傳簡訊給被上訴人庚○○稱丁○○同意於93年11月29
    日進行協商。聖米堤公司積欠貨款之協力廠商－大成、南捷
    、偉利、昶春（嘉昱）、峻德、建朋、一誠、台翔、強立東
    、聯誠（永利）、建智及宇龍、德茂、廣成、豪力、全冠、
    天曜、龍盟、正加、三杰、安嶸、東昱、桔峰、協慶、品信
    、華寶、宏福、正鴻、必良、宏煥、宏育、通興億、富增、
    富洋、聯欣、宏勝、澳克森、添富等38家本均委任張柏山律
    師全權代理聖米堤公司相關人員進行協商併追償債權事宜，
    此為兩造所不爭執。
  1.上訴人所舉證人朱永懋於原審審理時證稱：「93年11月29
    日當天上午8點50分，我到大雅鄉○○路錦興公司台灣辦公
    室，我把門打開，看到5、6個穿休閒服約20幾歲年輕人進來
    ，說要找戊○○，後來由丁○○與他們談，談話內容我不清
    楚，因我去買錄音帶，1、20分鐘後回來，9點半時，就陸陸
    續續有3、4家廠商來，到10點時就有很多人，辦公室內、外
    都是人，10點多時，戊○○、丁○○、張律師、詹小姐、乙
    ○○都來了，但我不在裡面，不知他們坐哪裡，談些什麼。
    聖米堤、錦興、麗曜公司的辦公室都在那裡，大門一進去，
    左邊是儒卡辦公室、中間是空地，右邊有一排建物，第一間
    是錦興辦公室，接著是儒卡小房間，儒卡展示室，麗曜辦公
    室，四間有門互通，因錄音機發生問題，我拿到最後一間麗
    曜辦公室修理，後來我拿錄音機回開會的錦興辦公室時，經
    過儒卡展示室，因展示室是大型玻璃門，我從玻璃門看到黃
    董從儒卡小房間被2、3個年輕人打到展示室角落，我有聽到
    拳打聲音，那2、3個施暴者，是早第一批來的人，那2、3個
    人叫我不要看，當時，張律師、詹小姐、乙○○並不在施暴
    現場，因我看到打人情形，所以到對面儒卡辦公室叫葉小姐
    報警，我從儒卡出來，在大門口碰到乙○○，乙○○說：『
    你們黃董在裡面，不曉得怎麼樣，你怎麼沒去看看』。黃董
    被打後1、20分鐘，警察來了，我站在外面大門那邊，他們
    在裡面講什麼，我沒聽到。外面的債權人講說：『欠人錢，
    還報警』。警察走後，我有看到黃董在裡面不曉得簽什麼東
    西，後來，有人出來請乙○○進去簽名，丙○○在警察回去
    過一段時間才來。戊○○、丙○○在會議室內簽東西時，那
    些打人的人也在現場，沒離開』。警察走後，1個多小時，
    那些債權人才出來。」等語（見原審卷(二)94年7月5日言詞辯
    論筆錄）。
  2.證人樂樹俊、楊國豊、蔡毓純及何宜欣於原審供稱：「聖米
    堤公司分別欠他們公司鞋類接著劑一千多萬元貨款、鞋中叉
    貨款二千零九十萬元貨款，及車縫線三百二十萬元貨款。他
    們是代表公司於93年11月29日上午到大雅鄉○○路錦興辦公
    室開會，是戊○○、丁○○通知他們去的。之前貨款也都是
    上訴人他們個人在處理，都是丙○○開票，在錦興、聖米堤
    公司的票，也有乙○○、丁○○個人的票。我們是委託張律
    師處理」等情。證人楊國豊另補稱：「93年11月29日上午我
    比較早去，我九點就到，到時，已經有一批人在會議室講話
    ，不知裡面那一批人是誰，他們不認識我，就叫我在外面等
    ，約等到10點，張律師來，我們才進去，但丁○○、戊○○
    所提償債計劃，大家不同意」等語。證人楊國豊、樂樹俊再
    稱：「為確保債權，大家要求他們提出償債計劃，後來戊○
    ○他們就當場簽發一紙八百萬元支票，但全能企業社說他們
    也是受人委託處理債務，所以就把八百萬元分成面額各四百
    萬元兩張支票，全能企業社拿一張，另一張我們這邊債權人
    全體同意交由張律師充作基金，作為處理本件訴訟費用。戊
    ○○他們為確保我們債權，就按照我們貨款金額，由乙○○
    、戊○○、丁○○、丙○○四人共同簽發本票給我們債權人
    ，他們四人是應我們要求後，主動簽發本票，並未受到脅迫
    ，我們沒有脅迫他們。當天，現場有4、50人進進出出。當
    天本票簽好對完金額後，就將本票交給庚○○、蕭富介、樂
    樹俊等三人，我們各廠商都拿到本票影本，戊○○他們也留
    一份影印本。之前各廠商已將貨款憑證及退票之票據交由張
    律師核對金額、統計」等語，又證人洪龍梓供證：「聖米堤
    公司欠我鞋模貨款約一千一百五十萬元，曾參加在大陸召開
    之債權人會議兩次，在台灣只參加93年11月22日那次會議，
    93年11月29日那天我去大陸沒參加。本來我們十一家廠商也
    是委託張律師處理，但是會議開了兩、三次沒有進展，所以
    才另外找一家有政府立案合法討債公司全能企業社處理，但
    沒跟張律師說，只跟債權人委員會主委蕭富介說」等情。另
    證人即乙○○太太王運華亦稱：「本票是按照貨款憑證開立
    ，本票是戊○○他們跟廠商協議後，主動簽發，並沒有受到
    什麼脅迫」等語。（見原審卷(一)94年4月12日言詞辯論筆錄
    ）。
  3.證人即大雅分駐所警員蔡勝利、鄧其發在原審供證：「93年
    11月29日中午時分，當時，我們是線上巡邏，勤務中心通知
    我們有糾紛，要我們前往大雅鄉○○路○段191巷12號麗曜公
    司看看。我們到達時，在公司大門，廠區外面就有很多人，
    辦公室裡面也有很多人，那些人說公司欠他們錢，都是債權
    人，有老，有少，看起不像討債公司的人，辦公室前面坐一
    排人，問何人報案，沒人說，我們就告知現場人員，如果是
    單純債務問題，我們不處理，如果有涉及強暴、脅迫、妨害
    自由等刑事部分，請雙方當場提出，我們馬上處理，但沒人
    提出需要保護，我們就離開。我們要離開時，有告訴現場的
    人，我們離開後如果再有什麼問題，可以再打電話來，我們
    會馬上處理。在現場，有人說是單純債務糾紛」等語（見原
    審卷(二)94年6月14日言詞辯論筆錄）。
  4.又證人即聖米堤公司會計林慧親亦曾於原審到庭供述：「我
    未曾與庚○○一筆一筆對過帳。只有跟戊○○對過帳」。綜
    上所述，聖米堤公司貨款向由上訴人個人處理，由上訴人丙
    ○○簽發票據以支付貨款，93年3月後，陸續退票，廠商貨
    款多達數佰萬元，壹、兩仟萬元，甚至兩仟餘萬元，金額龐
    大，93年11月22日前曾召開幾次債權人會議協商解決之道未
    果，委託張律師追討貨款之38家廠商中大成、南捷、偉利、
    昶春（嘉昱）、峻德、建朋、一誠、台翔、強立東、聯誠（
    永利）、建智等十一家廠商未告知張律師即私下另行委託全
    能企業社進行討債。93年11月29日上午近9點全能企業社人
    早已扺達錦興辦公室會場，找戊○○與丁○○洽談，10點多
    ，張律師、庚○○、乙○○及大批廠商代表才到場，嗣約中
    午時分，2、3個年輕人押戊○○至隔壁儒卡小房間商談，未
    談妥，即被追打至相鄰之儒卡展示室，施暴時，張柏山律師
    、庚○○小姐並不在場，亦不知情，乙○○則與朱永懋站在
    外面大門口，朱永懋請儒卡辦公室之葉小姐報警，警察蔡勝
    利、鄧其發到現場時，並未有人提到有強暴、脅迫、妨害自
    由情事，僅稱係單純之債務糾紛，警察走後，上訴人戊○○
    本簽發一紙面額八百萬元支票擬先行償債，全能企業社人說
    他們也是受託處理債務，才改開立兩紙面額各四百萬元支票
    ，一紙給全能企業社、一紙交張律師由債權人代表蕭富介、
    樂樹俊簽收，交給張律師事務所庚○○收執之票號BE000000
    0，93年11月29日期，面額四百萬元之支票，下由丁○○註
    記「上開支票作為解決聖米堤（東莞）鞋業公司債權債務會
    帳後，暫先支付宏育等委任張柏山律師事務所之債權人之債
    務清償證明」（見原審卷(二)94年6月14日言詞辯論筆錄）。
  (三)按訊問證人，應與他證人隔別行之。但審判長認為必要時，
    得命與他證人或當事人對質，民事訴訟法第三百十六條第一
    項固定有明文，惟法院於訊問數證人未隔別行之，但此僅為
    訴訟程序之違背，非證據能力之有無，如當事人未表示異議
    而為本案辯論，依民事訴訟法第一百九十七條第一項但書規
    定，應認上訴人之責問權業已喪失，上訴人不得以此為不服
    原判決之理由（最高法院71年台上字第3271號判例參照）。
    查原審於訊問上開證人時（除證人朱永懋外），雖未隔別行
    之，然兩造就此訴訟程序之違背均未異議，並皆為本案之言
    詞辯論，是以本院仍得採為裁判之基礎。查證人朱永懋、林
    慧親既曾任職聖米堤公司，且證人朱永懋原係上訴人戊○○
    所經營事業之幹部，並為上訴人所聲請訊問，證人樂樹俊、
    楊國豊、蔡毓純及何宜欣均為上訴人戊○○之債權人，更為
    被上訴人所聲請訊問，除證人洪龍梓未在場目睹，其餘證人
    所為證詞均難免有偏頗所聲請之一方，惟本院認為彼等所為
    證言均頗具體，當係親身參與，且與本件並無利害關係之證
    人警員蔡勝利、鄧其發之證述互為參照，皆為屬實，均堪採
    信。從證人之證言均不能證明被上訴人等有上訴人所主張之
    脅迫行為，上訴人復未能舉證證明之，其主張尚難為取。上
    訴人復以上訴人等在債權人會議時，遭受全能企業社毆打脅
    迫，被上訴人等既參與債權人會議，有關行為共同，亦足成
    立之共同侵權行為云云，惟最高法院66年例變字第1號決議
    意旨「共同侵權行為人間不以有意思聯絡為必要，數人因過
    失不法侵害他人之權利，苟各行為人之過失均為其所生損害
    之共同原因，即所謂行為關連共同，亦足成立之共同侵權行
    為」。但查該「行為關連共同」須該數人均有侵害權利之不
    法行為為要件，但上訴人並不能積極證明被上訴人庚○○當
    場曾對上訴人威迫稱：「如不簽發本票及支票，則委任張律
    師之其他所有廠商將轉委任討債公司處理」。況律師循法律
    途徑為當事人處理債權、債務之事務，乃為當然，又既已召
    開四次之債權人會議，自無庸轉委任所謂討債公司處理之必
    要，且被上訴人於本繫屬中在受命法官調查中，屢屢要求上
    訴人提出債權人會議之錄音帶，並令上訴人親自出庭對質以
    明真相，而皆未獲上訴人回應以觀，上訴人所言有背常理，
    尚難採信。且93年11月29日債權人會議被上訴人己○○並未
    出席，被上訴人乙○○與朱永懋均在外面大門口，不在開會
    現場，難認被上訴人乙○○、庚○○、己○○有何共同加害
    之不法行為，與最高法院66年例變字第1號決議意旨不合，
    自不能論被上訴人以共同侵權行為責任。上訴人請求被上訴
    人連帶賠償其非財產上損害各一百五十萬元，尚乏依據，不
    應准許。又上訴人簽發系爭面額四百萬元，93年11月29日期
    ，票號BE0000000，台灣銀行台中分行付款支票及面額二千
    零九十萬元，發票日為93年11月29日，未載到期日，票號
    0000 000本票並不能認為係遭受被上訴人等脅迫，上訴人撤
    銷前揭簽發及交付系爭票據之行為，於法不合，不生效力。
    而被上訴人己○○是宇龍公司董事長，因聖米堤公司欠其公
    司二千零九十四萬八千零六十一元貨款，其為宇龍公司持有
    系爭面額二千零九十萬元本票，當有其原因關係存在，自得
    享有票據上權利。上訴人訴請確認被上訴人己○○對上訴人
    之系爭票據權利暨債權憑證不存在，被上訴人己○○不得持
    台灣台中地方法院九十三年度票字第二一四五０號民事裁定
    暨台灣台中地方法院九十四年執四字第三一一六六號債權憑
    證對上訴人戊○○、丙○○、丁○○聲請強制執行；並返還
    該本票於上訴人，均難認有理由。是上訴人先位之訴無理由
    ，應予駁回。
五、按依民法第74條第1項之規定，聲請法院撤銷之法律行為，
    除須行為人有利用他人之急迫、輕率或無經驗而為法律行為
    之主觀情事，並須該法律行為有使他人為財產上之給付或為
    給付之約定，且依當時情形顯失公平之客觀事實。本件上訴
    人主張彼係急迫、輕率或無處理相關債權債務糾紛經驗，被
    上訴人己○○明知積欠其貨款為聖米堤公司，與上訴人無關
    ，竟集眾人之威，強逼上訴人簽發系爭本票及支票，顯失公
    平云云，惟上訴人既自陳聖米堤公司積欠貨款，而被上訴人
    抗辯公司係由上訴人掌控公司之經營，舉凡應收、應付帳款
    ，票據之簽發及財務之稽核，均歸其掌控，另被上訴人乙○
    ○即簽發票據之印章亦由上訴人丙○○保管均歸其掌控，並
    經證人即聖米堤公司會計陳芳盈、林慧親在原審證實在卷，
    再參以債權人均尋找上訴人清償債務，可見上訴人確為聖米
    堤公司之實際負責人，是上訴人既為公司之實際負責人，又
    分別在台灣及大陸經營，甚難認為輕率或無經驗之人，上訴
    人己○○抗辯於93年11月29日並未在場，亦為上訴人所不爭
    執，則上訴人己○○又如何利用被上訴人之急迫、輕率或無
    經驗而為簽發票據並交付之行為，上訴人不能舉證證明，已
    如前述，從而，上訴人備位聲明依民法第74條第1項之規定
    聲請法院撤銷本件上訴人等所為簽發、交付系爭本票暨支票
    之法律行為，請求確認被上訴人己○○就系爭本票之債權不
    存在並返還該本票暨其債權憑證不得強制執行，並無理由，
    其備位訴訟亦應駁回。
六、綜上所述，原審所為上訴人敗訴之判決，核無不合，上訴論
    旨指摘原判決不當，聲明求為廢棄改判，非有理由，應併予
    駁回。
七、本件事證已臻明確，兩造所為其他攻擊、防禦方法，於判決
    結果，不生影響，爰不逐一審究。
據上論結，本件上訴為無理由，依民事訴訟法第四百四十九條第
一項、第七十八條、第八十五條第一項，判決如主文。
中    華    民    國    95    年    8     月    9     日
                      民事第六庭審判長法  官  林陳松
                                      法  官  王重吉
                                      法  官  鄭金龍
以上正本係照原本作成。
如對本判決上訴，須於收受判決送達後二十日內向本院提出上訴
書狀，其未表明上訴理由者，應於提出上訴後二十日內向本院提
出上訴理由書 (須按他造人數附具繕本)。
上訴時應提出委任律師為訴訟代理人之委任狀。具有民事訴訟法
第四百六十六條之一第一項但書或第二項之情形為訴訟代理人者
，另應附具律師及格證書及釋明委任人與受任人有該條項所定關
係之釋明文書影本。
                                      書記官  陳振海
中    華    民    國    95    年    8     月    11    日
                                                      Ｈ


司法院資訊處製作；財團法人民間司法改革基金會備份。
